【裁判字號】    90,訴,1118
【裁判日期】    920312
【裁判案由】    殺人未遂
【裁判全文】
臺灣臺南地方法院刑事判決                          九十年度訴字第一一一八號
    公  訴  人  臺灣臺南地方法院檢察署檢察官
    被      告  甲  ○  ○
              （原名江河清）
    被      告  丙  ○  ○
                辛  ○  ○
                庚  ○  ○
    右三人共同
    指定辯護人  本院公設辯護人  乙  ○  ○
右列被告因殺人未遂案件，經檢察官提起公訴（九十年度偵字第五四二八、五七三九
號），本院判決如左：
    主  文
甲○○、丙○○、辛○○、庚○○均無罪。
    理  由
一、公訴意旨略以：被告辛○○、丙○○、庚○○於民國九十年二月二十三日十九時
    許，至臺南市○○路○段某「太子宮」之佛壇內飲酒聊天，綽號「興仔」之男子
    亦與告訴人戊○○一同前往。於同日二十二時許，一夥又至臺南縣永康市歐洲世
    界附近之「帝王薑母鴨」續攤，辛○○再邀被告甲○○（原名江河清現已改名為
    甲○○）前來參與。因氣氛良好，一行人再至臺南市○○路某家酒店續攤唱歌飲
    酒，席間因戊○○之言談舉止囂張，而引起被告丙○○、甲○○等人之不滿，至
    九十年二月二十四日二時許結束，眾人即分乘汽車離去。戊○○與丙○○、辛○○、庚○○、甲○○同車，駛至臺南市○○路○段一八四巷附近，雙方因故發生
    爭執，丙○○、辛○○、庚○○、甲○○即基於共同殺人之犯意聯絡，先聯手在
    車內毆打戊○○，戊○○下車後逃跑，甲○○等人亦自後追打共同圍毆戊○○，
    後戊○○逃至郡安路五段一八四巷一○弄二三號前，為甲○○等人抓住，丙○○
    等人架住戊○○，甲○○則取出隨身攜帶之瑞士刀，往戊○○之腹部刺殺，其他
    之人則繼續毆打戊○○，致戊○○不支倒地，其四人再又用黑色塑膠籃套在戊○○之頭部，將其拖至郡安路五段一八四巷十弄之路上棄置，幸經民眾發現報案，
    將戊○○送醫急救，始倖免於難。因認被告甲○○、丙○○、辛○○、庚○○四
    人涉犯刑法第二百七十一條第二項之殺人未遂罪嫌等語。
二、按犯罪事實應依證據認定之，無證據不得推定其犯罪事實；又不能證明被告犯罪
    者，應諭知無罪之判決，刑事訴訟法第一百五十四條、第三百零一條第一項分別
    定有規定。認定不利於被告之事實，須依積極證據，苟積極證據不足為不利於被
    告事實之認定時，即應為有利於被告之認定，更不必有何有利之證據。此之所謂
    證據，須確屬能為被告有罪之證明，而無瑕疵可指者，始足當之；再者，犯罪事
    實之認定，應憑證據，所謂證據，須適於為被告犯罪事實之證明者，始得採為斷
    罪資料，如未能發現相當證據，或證據不足以證明，自不能以推測或擬制之方法
    以為裁判基礎；又所謂認定犯罪事實所憑之證據，雖不以直接證據為限，間接證
    據亦包括在內，然而無論直接或間接證據，其為訴訟上之證明，須於通常一般人
    均不致有所懷疑，而得確信其為真實之程度，始得據之為有罪之認定，倘其證明
    尚未達到此一程度，而有合理懷疑存在時，即應為無罪之判決（最高法院二十九
    年上字第三一○五號、三十年上字第八一六號、四十年台上字第八六號、五十三
    年台上字第二七五○號、七十六年台上字第四九八六號分別著有判例參照）。而
    告訴人之告訴，係以使被告受刑事訴追為目的，是其陳述是否與事實相符，仍應
    調查其他證據以資審認，苟其所攻擊之詞，尚有瑕疵，則在此瑕疵未究明前，即
    不得遽採為斷罪之基礎（最高法院五十二年台上字第一三○○號判例、六十一台
    上字第三○九九號判例、六十九年台上字第一五三一號判決參照）。又被告之自
    白，雖為証據之一種，但不得作為有罪判決之唯一證據，仍應調查其他必要之證
    據，以察其是否與事實相符，若其自白與事實不符，依法即不得採為判決之基礎
    ，刑事訴訟法第一百五十六條定有明文及最高法院著有十八年上字第一○八七號
    、二十九年上字第一○○號判例意旨參照。另共同被告不利於己之陳述，固得採
    為其他共同被告犯罪之證據，惟此項不利之陳述，須無瑕疵可指，而就其他方面
    調查，又與事實相符，始得採為其他共同被告犯罪事實之認定（最高法院八十三
    年度台覆字第一二四號裁判意旨參照）。
三、公訴人認被告四人涉犯上開殺人未遂犯行，無非以告訴人之指訴、奇美醫院診斷
    證明書一件、瑞士刀一把扣案、被告甲○○於警訊中之自白，及(1)被告甲○○供
    稱丙○○、庚○○均有下車圍毆告訴人，且其遭法院收押後改稱刺殺告訴人者係
    被告丙○○，由此推知被告丙○○、庚○○確有參與；(2)告訴人被殺地點距離辛○○住處臺南市○○路○段一八四巷三八弄一四號甚近，可知被告四人當時係欲
    先送被告辛○○回其住所，被告辛○○應在車內；又當時已深夜，被告丙○○若
    要取回鑰匙，儘可白天再為之，豈會急於一時於深夜至辛○○姑姑住處擾人清夢
    ，影響安寧；且甲○○係辛○○所邀請，與雙方均不認識，辛○○既見當時氣氛
    不好，豈有先行離去，置甲○○於不顧之理等，足認被告四人之辯解，均不可採
    信為其主要論據。訊之被告甲○○、丙○○、辛○○、張家儒均堅決否認有何殺
    人未遂之犯行，被告甲○○辯稱：當晚係告訴人趁伊下車在路邊小號時，自後面
    毆打伊，伊將告訴人撥開，扣案瑞士刀雖係伊所有，但伊未持該把瑞士刀刺殺告
    訴人，翌日伊聽說告訴人被刺傷，以為是伊所刺，才告知警察及檢察官係伊以瑞
    士刀刺殺告訴人，實際上伊未刺殺告訴人等語；被告丙○○則辯稱：當晚由志榮
    仔（即證人己○○）開車載伊回辛○○姑姑家取鑰匙，伊在車上未毆打告訴人，
    只聽到告訴人與被告甲○○在吵架，後來伊自辛○○姑姑住處回到車上時，即未
    見到告訴人及被告甲○○等語；又被告辛○○辯稱：當晚伊喝酒醉，先行搭計程
    車回伊姑姑住處，未與告訴人及其餘被告同車，不清楚發生何事等語；另被告庚○○辯稱：當時伊在車上休息，未毆打告訴人，亦未殺告訴人等語。
四、經查：
  (一)關於被告辛○○於案發時究係有無在場之論斷：
    1.案發當時車上有五個人，係由己○○開車，甲○○坐前座，庚○○、丙○○與
      告訴人坐在後座一情，迭據被告甲○○於警訊及偵審中、被告丙○○於警訊及
      本院調查中、被告庚○○於本院調查及審理中分別供明在卷（見警卷，偵查卷
      第二九、四四頁，本院卷(一)第一一○至一一二頁、第三六八頁及本院卷(二)第一
      九、一八九頁）；且被告甲○○、丙○○、庚○○三人自本案警訊初訊始至本
      院審理終結止，均始終堅稱：當時開車之人為己○○，辛○○先行離去，未在
      車上一節，核與被告辛○○之上開辯解及證人己○○於本院調查時證稱：當時
      由伊開車搭載甲○○、庚○○、丙○○、戊○○四人，甲○○坐在前座，丙○○、戊○○、庚○○坐在後座等情相符（見本院卷(一)第一○八、一○九頁）；
      又被告辛○○當時係一人獨自先行搭計程車離開，返回其姑姑壬○○位於臺南
      市○○路○段一八四巷三八弄一四號住處等情，亦經被告庚○○及證人即辛○○姑姑壬○○於本院分別供述及證述在卷（見本院卷(二)第一九二、一五頁）。
      況本件告訴人訴追者係與其全部同車之人，證人己○○本未為告訴人刑事追訴
      ，所證如非實情，自無甘冒被告訴人再為告訴而有受刑事追訴之風險，其證詞
      是可採信。足認被告辛○○於告訴人所指案發當時應未與告訴人及其餘三位被
      告甲○○、丙○○、庚○○同車。被告辛○○所辯：未與告訴人同車，不清楚
      發生何事等語，應可採信。
    2.告訴人警訊指述係遭同車之六、七人毆打，當時伊一人坐在前座等情。然一部
      自小客車法定乘坐人數為五人，果若該車如同告訴人所述超載乘坐八人，就搭
      載空間，自無告訴人獨自舒適乘坐前座，餘六人擠坐後座之理；雖告訴人於偵
      審中改稱：當時伊與被告甲○○、丙○○、辛○○、庚○○四人同車，由甲○○開車，伊坐前座，其他人坐後座云云。其就同車搭載人數前後供述不一，是
      否有被告辛○○同車，尚非無疑。再證人即前往現場處理之海南派出所警員蘇
      建興於本院調查時證稱：伊至現場時有看到告訴人趴在地上，告訴人當時應該
      有喝酒等語（見本院卷(一)第二二八頁）；且證人即製作告訴人警訊筆錄之警員
      徐益利於本院調查時證稱：告訴人陳稱當晚有喝酒醉，並表示遭在場六、七人
      毆打，但不知道全名，只知道綽號，告訴人未明白指出係遭何人刺殺，亦未指
      述遭幾人刺殺等語（見本院卷(一)第一九三頁）。益見告訴人案發當時已酒醉至
      無法判斷有幾人同行之程度，嗣於偵審中明確指訴被告辛○○係同車四人中之
      一，即有因本案偵查過程屢遭訊問，致導其主觀上誤認被告辛○○之危險，告
      訴人指訴被告辛○○在場，顯有瑕疵，且與右述被告甲○○、丙○○、庚○○
      三人及證人己○○、壬○○證述不符。即不得以告訴人偵審中改稱被告辛○○
      同車，而遽採為不利於被告辛○○之論據。
    3.被告辛○○與丙○○、庚○○於案發前一、二日結伴自基隆搭飛機至臺南遊玩
      ，且為方便活動，而在臺南市租二台機車作為交通工具，案發當晚前往「帝王
      薑母鴨」及臺南市○○路某家酒店續攤前，渠三人係將所租賃之二台機車停放
      在上開「某太子宮」處，因其中一台機車之鑰匙在辛○○身上，辛○○又已先
      行返回其姑姑住處，丙○○為將所租賃之二台機車均騎回住宿之旅館以免遺失
      ，乃要求先至辛○○姑姑家取回機車鑰匙，始在臺南市○○路○段一八四巷附
      近停車等情，業經被告丙○○於警訊及本院調查時供述綦詳（見警卷及本院卷
      (一)第三七○、三七三頁，本院卷(二)第四三頁），核與被告甲○○、庚○○二人
      於本院審理中供稱：因丙○○欲至辛○○姑姑住處拿鑰匙，而辛○○姑姑家離
      停車地方只隔幾條巷子，才在臺南市○○路○段一八四巷附近停車等語（見本
      院卷(二)第一九○頁）及證人己○○於本院調查時證稱：「．．．駛至丙○○下
      車拿鑰匙之地方，丙○○下車拿鑰匙．．．」、「因丙○○要向其親戚拿機車
      鑰匙，就要我在該處停車」等情（見本院卷(一)第一○八至一○九頁及本院卷(二)
      第一一九至一二○頁）互核大致相符，足見被告丙○○供稱：當時在該處停車
      ，伊下車至辛○○姑姑住處拿鑰匙等語，尚堪採信，則告訴人與被告甲○○、
      庚○○、丙○○一行人所搭乘之自小客車才會在辛○○姑姑住處附近停車，即
      有可能，且依卷內證據資料，亦無積極證據足資證明辛○○於案發時與告訴人
      及其餘被告同車，自不得僅以案發時告訴人所搭乘之自小客車停車處距離辛○○姑姑位於臺南市○○路○段一八四巷三八弄一四號住處附近甚近，即遽為被
      告辛○○當時在該自小客車車內，告訴人一行人要送辛○○返家之推論。又甲○○雖係辛○○邀請，始加入一同續攤玩樂，然甲○○係已屆三十二歲之成年
      男子，具有一定之社會經驗及智識程度，縱與告訴人於唱歌玩樂過程中相處不
      睦，亦可自行處理，此與辛○○是否必須全程在場陪同無直接關連，尚難以甲○○係辛○○所邀請加入，即遽認被告辛○○當時必與江甲○○同車。公訴人
      前述告訴人受傷之地點距離辛○○姑姑住處甚近，被告四人當時係欲先送辛○○回其住所，應在車內；又當時已深夜，被告丙○○若要取回鑰匙，儘可白天
      為之，不會急於一時，於深夜至辛○○姑姑住處擾人清夢，影響安寧；且甲○○係辛○○所邀請，與雙方均不認識，辛○○既見當時氣氛不好，豈有先行離
      去，置甲○○於不顧等屬臆測之詞，推論被告辛○○與告訴人同車，亦無可採
      。
    4.依前揭本院調查之結果可知，告訴人酒後，係由證人己○○駕車載告訴人與被
      告甲○○、庚○○、丙○○離去，車上並無被告辛○○。是案發之時，被告辛○○並無在場，應可認定。
  (二)告訴人之指訴是否全無瑕疵而可採為被告斷罪基礎之論斷：
    1.告訴人於案發時已酒醉而無法明確指出遭在場幾人毆打、遭幾人刺殺、遭何人
      刺殺，自無法對被告等人為明確具體之指認，已如前述，則告訴人之指訴即有
      此一瑕疵存在，則在未究明其指訴是否與卷內補強證據相符，自不得僅以告訴
      人之片面指訴遽為被告等人有罪之論斷，合先敘明。
    2.告訴人迭於警訊及偵審中指稱：當時遭被告四人持木棍圍毆等語，並於本院審
      理中陳稱：被告四人停車後，在車上坐後座之人，不清楚是何人有打伊之頭部
      一下，伊開車門跑下車，被告四人跟著下車，均在地上拿棍子打伊身上約十下
      等語（見本院卷(二)第一八九頁），則依告訴人之上開指訴觀之，告訴人之身體
      各處應受有挫傷或瘀傷，然觀諸卷附告訴人受傷照片、診斷證明書及奇美醫院
      檢送之病歷摘要表、急診病歷資料（見警卷第二九、三一頁及本院卷(一)第二二
      二頁、第二七九至二九○頁），告訴人除有臉部多處挫傷、鼻子有出血情形、
      右足外踝挫傷及身體有一處穿刺傷，由腹壁貫穿延伸至肝臟及胰臟外，告訴人
      之身體各處並未受有其他傷害，足認告訴人指訴其遭被告四人毆打之情形與實
      際上其所受傷害明顯不符，則告訴人此部分遭被告四人傷害過程之指訴，即與
      卷內證據資料不符，尚難遽採為真實。
    3.告訴人於警局初訊時陳稱其遭被告等持約三十公分長之刀子追殺；嗣於偵查初
      訊時改稱：係甲○○持瑞士刀刺伊一刀等語（見偵查卷第一四至一六頁）；後
      於偵查中又稱：伊可確定甲○○不是持瑞士刀刺伊，而是持長約三十公分之刀
      子等語（見偵查卷第四○頁）；迄於本院調查及審理時則屢指稱：伊是被約三
      十公分長之刀子刺殺，被告四人下車在地上拿棍子毆打伊身體約十下後，甲○○將棍子丟掉，就去拿長約三十公分、不知是何種形式之刀子，伊看到就跑，
      丙○○、辛○○兩人分別抓住伊之左右手，甲○○就拿刀子由上而下砍伊一刀
      等語（見本院卷(一)第一三六頁及本院卷(二)第一八九頁），足認告訴人就其究係
      遭何兇器所刺殺，前後指證不一，而扣案之瑞士刀與長約三十公分之刀子二者
      之外觀差異甚大，告訴人應無誤認而混淆不清之可能，且告訴人指稱其係遭被
      告甲○○持長約三十公分長之刀子由上而下砍殺一刀，則應會在告訴人之身體
      造成一定之切割傷，此亦與上開診斷證明書及病歷摘要載明告訴人所受之刀傷
      僅有一處「由腹壁貫穿延伸至肝臟及胰臟之穿刺傷」一情不符（見警卷第三一
      頁及本院卷(一)第二二二、二七八頁），是告訴人此部分指訴即有重大瑕疵而無
      可採。又「告訴人送急救時，僅有一處穿刺傷，由腹壁貫穿延伸至肝臟及胰臟
      ，人體腹壁之前後距離為一有彈性之空間，可受到呼吸、縮腹及外力推擠而有
      極大差異，手術中亦因腹壁須以牽引器牽引以便施行手術，不易精確計量從腹
      壁至胰臟創口之距離，惟根據告訴人於手術第六天所接受之電腦斷層檢查Ｘ光
      片粗略計算，告訴人於檢查時之平躺之姿勢，自腹壁至胰臟表面之前後距離約
      八公分」等情，有奇美醫院病情摘要表二件在卷可稽（見本院卷(一)第二二二、
      二七八頁）；惟經本院當庭勘驗該把扣案瑞士刀結果：「刀長十五公分，刀柄
      部分長八．六公分，寬二公分，刀刃部分長六，四公分、寬一．三公分」，亦
      有本院九十二年二月二十六日審判筆錄在卷可按（見本院卷(二)第一九七頁），
      是縱將該把瑞士刀之刀刃全部刺入告訴人體內，是否可造成前後距離約八公分
      長之穿刺傷，實有可疑；復經本院依職權將扣案瑞士刀及奇美醫院檢送之告訴
      人急診病歷資料送內政部警政署刑事警察局鑑驗是否有血跡反應及告訴人之傷
      勢是否扣案瑞士刀造成之結果為：「一本案瑞士刀未檢出足資比對結果，無法
      進行比對；二依所附病歷及Ｘ光片，不能研判傷勢、凶器是否為扣案瑞士刀所
      致」，有該局九十一年六月十三日刑醫字第０９１０１６６４７３號鑑驗書一
      紙附卷可佐（見本院卷(二)第一四五頁），自無法確認扣案之該把瑞士刀即為本
      案刺殺告訴人之兇器，尚難僅憑該把瑞士刀係被告甲○○事後於警訊時所提出
      ，即遽認該瑞士刀即係被告甲○○用以刺殺告訴人之兇器，是被告甲○○於警
      訊中所為其以扣案瑞士刀刺告訴人一刀之自白，既與告訴人之指訴、告訴人所
      受傷勢等均不相符合，則被告甲○○於警訊中之自白即無法作為證明告訴人指
      稱其遭被告甲○○刺殺之指述為真實之補強證據，自不得僅以告訴人前開有瑕
      疵之片面指述即遽採為被告四人有罪之斷罪基礎。
    4.證人己○○於本院調查時證稱：「．．．到了丙○○拿鑰匙的地方，丙○○下
      車拿鑰匙、甲○○下車在路邊小號、庚○○下車至另一頭小號，戊○○則跟在
      甲○○的後面下車，我聽到有人罵三字經就下車，看到戊○○出手要打甲○○
      ，我就過去推開戊○○，戊○○就從身上拿出亮亮的東西，要把我推開，我一
      看是一把刀就趕快跳開，戊○○叫我不要擋，不然連我一起砍，甲○○上完廁
      所轉頭看到戊○○拿刀子，就先衝過去搶刀子，把戊○○推倒在路邊，戊○○
      爬起來後，手上就沒有刀子了，就又過去打甲○○，甲○○就一直擋，甲○○
      第二次把戊○○推開時，戊○○拿磚頭要砸甲○○，沒有砸到，戊○○就往巷
      子裡跑，並說你們給我記住」等詞（見本院卷(一)第一○八至一○九頁），與告
      訴人前開「被告四人持棍子圍毆伊約十下後，被告甲○○丟下棍子，拿刀出來
      砍殺伊」之指訴完全不符，則告訴人之指述是否為真實可採，即有合理懷疑存
      在，自無法遽採為認定被告等有罪之論據。
    5.告訴人雖於警訊及本院審理中陳稱：被告四人合力將伊拖至馬路上，要讓伊被
      車子輾過等語（見警卷及本院卷(二)第一八九頁）；惟告訴人當時倒臥之位置係
      在臺南市○○路○段一八四巷一○弄二三號門前排水溝處，且距離該戶門口甚
      近，並非在大馬路上車輛必經之處等情，有卷附告訴人倒地時之現場照片（見
      警卷第二四至二八頁）及臺南市警察局第三分局海南派出所檢送當日之員警工
      作紀錄簿、臺南市警察局勤務指揮中心（一一○）受理各類案件紀錄表影本各
      一件在卷可參（見本院卷(一)第二○一、二五七頁），足見告訴人指述被告四人
      將其拖至馬路上，欲讓其被車子輾過等節，顯與實情不符，不足採信。又告訴
      人於本院審理中陳稱：「甲○○拿刀子由上而下砍伊一刀，伊就昏迷了」（見
      本院卷(二)第一八九頁）；嗣經本院質以：既已昏迷，如何得知被告四人後來將
      你拖到馬路上？告訴人則改答稱：「因為我當時還有意識，可以聽到他們說什
      麼，並且知道他們在做什麼」（見本院卷(二)第一九二頁），益徵告訴人之指述
      前後反覆不一。況告訴人果被被告剌殺後已昏迷並被拖至馬路，顯無法自行，
      焉有受傷躺在臺南市○○路○段一八四巷一○弄二三號門前排水溝處之理。
    6.雖告訴人受有前開臉部多處挫傷、鼻子出血、右足外踝挫傷及身體一處穿刺，
  由腹壁貫穿延伸至肝臟及胰臟之傷勢，固有奇美醫院診斷書一紙在卷可憑，然
      其與被告甲○○、丙○○、庚○○同車時，業已酒醉致不能分辨身邊之事，亦
      如前所述，則告訴人離去後遇到何人、發生何事均有可能，果有不測，造成該
      傷勢之原因不一，即難憑該傷勢，遽認被告犯行。
    7.綜理上情，告訴人之指訴既有如前開所述之諸多重大瑕疵，尚難憑告訴人所受
      傷勢，即採為本案斷罪之基礎。
  (三)被告甲○○於警訊中之自白是否可採為其有罪判決基礎之論斷：
    1.被告江甲○○於警訊中所為其以扣案瑞士刀刺告訴人一刀之自白，與告訴人之
      指訴、告訴人所受傷勢、證人張志贀之證詞等卷內證據資料均不相符合，且經
      本院調查結果，亦無法確認扣案之該把瑞士刀即為本案刺殺告訴人之兇器，已
      如前述，足見被告甲○○於警訊中之自白尚難認與事實相符，揆諸首揭說明，
      依法即不得採為本案判決之基礎。
    2.被告辛○○於偵查中雖曾供稱：甲○○有承認殺告訴人等語（見偵查卷第四八
      頁反面至第四九頁）；然嗣於本院審理中供稱：因丙○○告知伊係甲○○刺殺
      告訴人，伊才在偵查中供稱係甲○○刺告訴人等語（見本院卷(二)第一九二頁）
      ；參以被告辛○○於案發時並未在場，如前所述，則其所得知之上情，顯係事
      後聽聞他人陳述得知，非親眼見聞，此部分對被告甲○○不利之供述，尚難遽
      採為被告甲○○有罪之認定。又被告丙○○於警訊中供稱：「後來見到被告甲○○追著告訴人跑」；嗣於本院調查時供：「在車上只聽到告訴人與甲○○
      發生口角，後來回到車上就沒有看到告訴人及甲○○」，經本院提示警訊筆錄
      後，又供稱：「當時我回到車上時，有看到甲○○追著告訴人跑，不知道他們
      發生何事」（見本院卷(一)第三七○、三七一頁），由其供述情節，僅能證明被
      告甲○○當時有與告訴人發生衝突，而無法證明係甲○○持刀刺殺告訴人，況
      其供述之情節，亦與證人己○○前揭證述情節不符，尚難遽採信為真實。至被
      告丙○○於本院調查時雖另供稱：被告甲○○於案發翌日與伊及辛○○前往「
      太子宮」時，有向宮裡一位叔叔承認不小心傷到告訴人等語（見本院卷(二)第三
      七二頁）；然經本院傳喚被告丙○○所供稱之叔叔即該太子宮之管理人丁○○
      到庭，證人丁○○結證稱：案發後隔一、二日，伊找阿強（即辛○○）問明告
      訴人受傷之始末，辛○○表示當時在睡覺，不清楚事情如何發生，有一位矮矮
      叫「阿龍」的人（應係指被告丙○○）表示是別人不小心刺傷告訴人等語（見
      本院卷(二)第一一九頁），足見被告甲○○並未向「太子宮」之人員承認刺殺告
      訴人，則被告丙○○此部分供述，亦無可採。再者，被告庚○○於偵審中亦僅
      供稱：告訴人與被告甲○○當晚有在車上爭吵，但伊沒看清楚渠二人有無打架
      等語（見偵查卷第三○頁及本院卷(一)第一一三至一一四頁），是被告庚○○之
      上開供述，亦無法採為不利於被告甲○○之認定。足見本件共同被告辛○○、
      丙○○、庚○○之供述，依本院調查之結果，均無法遽採為被告甲○○犯罪事
      實之認定，而無法作為被告甲○○於警訊中自白之補強證據，且被告甲○○於
      警訊中之自白以扣案瑞士刀剌告訴人乙節與告訴人所受傷勢及鑑驗結果之卷證
      資料不符，不得採為判決之基礎。
  (四)被告丙○○、庚○○二人均罪證不足之論斷：
    公訴人認被告丙○○、庚○○二人涉犯本案犯行之證據資料為告訴人之指訴及被
    告甲○○於偵查中遭收押後翻供稱：被告丙○○、庚○○二人有參與毆打告訴人
    ，及告訴人係被告丙○○刺殺等語（見偵查卷第四四至四五頁）。然告訴人之指
    訴既有如前開所述之諸多重大瑕疵，自無法採為認定被告丙○○、庚○○二人犯
    罪之裁判基礎；且被告甲○○於警訊及本院調查、審理時均供稱：被告丙○○、
    庚○○二人並未毆打告訴人，亦未刺殺告訴人等語，既與其曾翻供之前揭供詞不
    符，又查無其他證據足資證明被告甲○○所為不利於被告丙○○、庚○○二人之
    上開供詞與事實相符而可採，即難據以採為被告丙○○、庚○○二人犯罪事實之
    認定，是依卷內之證據資料均無法為被告丙○○、庚○○二人有罪之認定。而依
    證人己○○前開證言觀之，被告丙○○、庚○○在車上期間並未與告訴人爭吵，
    案發時被告丙○○下車拿鑰匙，未在現場，被告庚○○則下車在另一頭小號，渠
    二人並未與告訴人發生任何衝突，足認被告丙○○、庚○○二人所為伊無犯罪之
    辯解，應可採信。
  (五)測謊報告之結果不得作為有罪判決之唯一證據：
    被告甲○○、辛○○、丙○○三人送法務部調查局施以測謊鑑定之結果，雖被告
    甲○○就案發時是己○○開車、其未拿刀刺殺戊○○、案發時辛○○不在車上、
    辛○○未參與毆打戊○○等事項；被告辛○○、丙○○就其於戊○○被刺時未在
    場、未參與毆打戊○○等事項，經測試均呈情緒反應，研判有說謊等情，此固有
    法務部調查局九十一年八月二十六日調科參字第０９１００４５５２２０號測謊
    報告書一件在卷可參（見本院卷(二)第一四七頁）。惟按測謊鑑定，係依一般人在
    說謊時，會產生遲疑、緊張、恐懼、不安等心理波動現象，乃以科學方法，由鑑
    定人利用測謊儀器，將受測者之上開情緒波動反應情形加以紀錄，用以分析判斷
    受測者之供述是否違反其內心之真意而屬虛偽不實。故測謊鑑定，倘鑑定人具備
    專業之知識技能，復基於保障緘默權而事先獲得受測者之同意，所使用之測謊儀
    器及其測試之問題與方法又具專業可靠性時，該測謊結果，如就有利之供述，經
    鑑定人分析判斷有不實之情緒波動反應，依補強性法則，雖不得作為有罪判決之
    唯一證據，但非無證據能力，仍得供裁判之佐證，其證明力如何，事實審法院有
    自由判斷之職權（最高法院九十一年度台上字第四○八○號、一一三六號、三五
    九號，九十年度台上字第二一四五號、五九三號，八十八年度台上字第五○三八
    號、二九三六號，八十七年度台上字第三九二八號、三三三九號裁判意旨參照）
    ，是測謊資料固可為認定事實之參考，但不能作為認定被告犯罪與否之絕對及唯
    一之證據，則依照上開說明，本件既無其他積極證據足資證明被告甲○○、辛○○、丙○○三人有為本件傷害及刺殺告訴人犯行，已如前述，自不得僅以測謊之
    結果，為被告甲○○、辛○○、丙○○三人涉案之唯一證據，是無論本件測謊之
    結果如何，均不足據為被告甲○○、辛○○、丙○○三人不利之認定。
五、綜上所述，本件告訴人之指訴有重大瑕疵，其所持奇美醫院診斷書，不足以證明
    被告等所為；又被告辛○○於告訴人所指事發之時既未在場；再被告甲○○於警
    訊中之自白，與事實不符；復被告甲○○、丙○○、庚○○之供述，亦不得互推
    論其有犯罪之事實，均如前述。此外，復查無其他積極證據足資證明被告四人有
    公訴人所訴殺人未遂之犯行或告訴人所指傷害犯行，且間接證據亦未達一般人皆
    無所懷疑之程度，依法應為無罪判決之諭知。
六、被告丙○○經合法傳喚，無正理由不到庭，本院認本件被告丙○○應諭知無罪之
    判決，殺告訴人，伊才在偵查中供爰不待其陳述逕行判決，併予敘明。
據上論斷，應依刑事訴訟法第三百零一條第一項、第三百零六條，判決如主文。
本案經檢察官羅瑞昌到庭執行職務。
中      華      民      國    九十二    年      三      月    十二    日
                              臺灣臺南地方法院刑事第五庭
                                    審判長  法  官    蘇  清  水
                                            法  官    蔡  直  青
                                            法  官    林  欣  玲
右正本證明與原本無異。
如不服本判決，應於判決送達後十日內，向本院提出上訴狀。
                                            書記官    黃  子  起
中      華      民      國    九十二    年      三      月    十八    日


司法院資訊處製作；財團法人民間司法改革基金會備份。
